【裁判字號】    98,交聲,2069
【裁判日期】    980831
【裁判案由】    違反道路交通管理處罰條例聲明異議
【裁判全文】
臺灣臺北地方法院交通事件裁定        98年度交聲字第2069號
原處分機關  臺北市交通事件裁決所
異  議  人  甲○○
即受處分人
上列異議人因違反道路交通管理處罰條例案件，對於臺北市交通
事件裁決所民國98年6 月3 日所為之處分（原處分：北市裁罰字
第裁22-C00000000號），聲明異議，本院裁定如下：
    主  文
異議駁回。
    理  由
一、原處分意旨略以：異議人即受處分人甲○○於民國98年3 月
    15日16時36分許，駕駛車牌號碼P6-7615 號自用小客車行經
    臺北縣三重市○○路與市前街口時闖紅燈，經臺北縣政府警
    察局交通警察大隊三重分隊警員攔停舉發，並經原處分機關
    即臺北市交通事件裁決所以違反道路交通管理處罰條例第53
    條第1 項「駕車行經有燈光號誌管制之交岔路口闖紅燈」之
    規定，裁處異議人新臺幣（下同）2,700 元，並依第63條第
    1 項（原處分漏載第1 項）記違規點數3 點。
二、異議意旨略以：異議人於臺北縣三重市○○○○道路遇綠燈
    左轉，但警員拿照相機叫我停車並說「你紅燈左轉已照相」
    ，異議人說「警察先生你拿著照相機對我一晃，我沒看到，
    請給我看」，警員說「你不要再看照片」，幾天後即會收到
    照片」。異議人駕車遇綠燈左轉並無不當，且警員所照照片
    並無本人之車牌，又警員既有照相當時為何不給異議人看，
    顯有作假詐騙之嫌疑，為此聲明異議，請求撤銷原處分云云
    。
三、按汽車駕駛人，行經有燈光號誌管制之交岔路口闖紅燈者，
    處新臺幣1,800 元以上5,400 元以下罰鍰，道路交通管理處
    罰條例第53條第1 項亦明文規定；再按車輛面對圓形紅燈表
    示禁止通行，不得超越停止線或進入路口，道路交通標誌標
    線號誌設置規則第206 條第1 項第5 款亦規定甚明。再按交
    通警察製單舉發違反道路交通管理處罰條例所列之違規事實
    ，本質上為行政處分，係公務員基於職務上之權力，依法就
    特定之具體事件所為具有公法上效果之單方行政行為，基於
    公務員為公法上行為具有公信力之原則，該行政處分當可被
    推定為真正，其據以依法處分之事實認定亦推定為正確，本
    此公信原則，立法者賦予行政機關制定違反道路交通管理事
    件統一裁罰基準及處理細則，使執勤警員得當機處分，以達
    其維護交通秩序、安全之行政目的，反之，若謂公務員一切
    行政行為均需預留證據以證其實，則國家行政必窒礙難行，
    據此，刑事訴訟法就犯罪證據有關之規定中與屬行政秩序罰
    之交通違規裁罰本質不合之部分，自不在準用之列。是若無
    證據足資證明執勤警員之舉發有誤或有捏造事實違法取締之
    情事，則執勤警員本其維護交通秩序、安全職責所為之舉發
    ，自應受到合法、正確之推定。
四、經查：
  (一)異議人所有之車牌號碼P6-7615 號自小客車於98年3 月15日
    16時36分許，行經臺北縣三重市○○路與市前街口時，闖越
    中山路上紅燈號誌燈左轉，而為臺北縣政府警察局交通警察
    大隊三重分隊攔停舉發，因異議人不服舉發，提出申訴，並
    經臺北縣政府警察局三重分局函覆舉發無誤，臺北市交通事
    件裁決所乃依道路交通管理處罰條例第53條第1 項之規定裁
    處異議人罰鍰2,700 元，異議人於收受該裁決書後於期限內
    提起異議等情，有臺北縣政府警察局三重分局98年4 月21日
    北縣警重交申字第0980018550號函、臺北縣政府警察局北縣
    警交大字第CG0000000 號舉發違反道路交通管理事件通知單
    、臺北市交通事件裁決所北市裁罰字第裁22-CG0000000 號
    違反道路交通管理事件裁決書、聲明異議狀各1 份、違規採
    證彩色照片6 張附卷可稽。
  (二)異議人固坦承於98年3 月15日16時36分許，駕駛車牌號碼P6
    -7615 號自小客車沿臺北縣三重市○○路行駛，行經中山路
    與市前街口左轉一情不諱，惟矢口否認有何闖越紅燈之違規
    行為，辯稱當時中山路是綠燈云云。經本院訊問證人即本件
    舉發警員蔡聖結關於異議人違反交通規則遭查獲之經過，證
    人結證稱：98年3 月15日16時36分時我站在三重市市○路上
    ，當時該車是從中山路左轉市前街，該自小客車從中山路左
    轉市前街時，市前街已經綠燈很久了等語明確，且市前街之
    號誌燈為綠燈時，異議人駕駛之自小客車轉入三重市○○路
    與市前街口，車頭已完全朝向市前街，惟未進入市前街一情
    ，亦有證人所拍攝異議人之自小客車違規左轉之照片1 張在
    卷可稽，足見異議人確有闖越臺北縣三重市○○路口紅燈左
    轉市前街之違規行為至明。異議人雖辯稱證人以自己手機所
    拍攝之照片看不清楚車牌，不能因此認定為異議人之車輛云
    云，惟證人拍照時間為98年3 月15日16時34分，此有照片電
    腦資料檔案在卷可憑，且照片中之違規車輛亦為白色自小客
    車，而與被告自陳於98年3 月15日16時34分許駕駛TOYOTA
    廠牌之白色自小客車行經該路段時為警員攔下等語相符，足
    認警員所拍攝照片中之自小客車即為被告當日駕駛之自小客
    車，至為明確。
  (三)本件異議人違規行為，係警員當場攔停告發，縱使無異議人
    之違規照片以資佐證，然按當時警員係執行交通勤務而舉發
    違反道路交通管理處罰條例所列之違規事實，本質上為行政
    處分，依首揭說明，該行政處分所認事實當可被推定為真正
    。本院參酌警察為維持秩序，取締違規駕車僅是依法執行職
    務，自無偏頗立場之必要，且警員係屬司法警察人員之一份
    子，應深切明白出庭作證具結後，應據實陳述之義務及如有
    偽證應受處罰之嚴重後果，證人即警員於本院訊問時，在本
    院告知證人具結之義務及偽證之處罰並命其朗讀結文並具結
    後，仍為上開證述，證人乃是依法令執行公務之警員，與異
    議人素昧平生，並無恩怨，實無捏造事實違法取締之理，是
    其證言自屬可信。何況本件異議人之違規行為尚經證人拍攝
    照片可佐證證人所言屬實，是異議人辯稱警員之證述及所照
    照片不能作為異議人交通違規行為之證據，無非事後企圖脫
    免責任之詞，實無足採。
五、從而，本件異議人明知其行駛臺北縣三重市○○路與市前街
    口時，中山路上號誌燈為紅燈，仍逕行闖越左轉市前街，違
    規事實明確，則原處分機關依道路交通管理處罰條例第53條
    第1 項，及違反道路交通管理事件統一裁罰基準及處理細則
    第43、44、67條規定，裁處異議人罰鍰2,700 元，並依同條
    例第63條第1 項記違規點數3 點，於法有據。異議人之異議
    為無理由，應予駁回。
六、據上論斷，應依道路交通案件處理辦法第19條，裁定如主文
    。
中    華    民    國    98    年    8     月    31    日
                      交通法庭  法  官  林芳華
以上正本證明與原本無異
如不服本裁定應於送達後5日內向本院提出抗告狀
                                書記官  林鈴芬
中    華    民    國    98    年    8     月    31    日


司法院資訊處製作；財團法人民間司法改革基金會備份。
